臺灣桃園地方法院民事裁定　　　　　 100年度消債聲字第79號
聲　請　人　黃進坤
即 債 務人　　　　　　　衖6.
代　理　人　李進成律師
上列聲請人聲請消費者債務清理事件，本院裁定如下：
    主  文
債務人黃進坤不免責。
    理  由
一、按法院為終止或終結清算程式之裁定確定後，除別有規定外
    ，應以裁定免除債務人之債務。消費者債務清理條例（下稱
    消債條例）第132 條定有明文。又法院裁定開始清算程式後
    ，債務人有薪資、執行業務所得或其他固定收入，而普通債
    權人之分配總額低於債務人聲請清算前2 年間，可處分所得
    扣除自己及依法應受其扶養者所必要生活費用之數額者，法
    院應為不免責之裁定，但債務人證明經普通債權人全體同意
    者，不在此限，復為同條例第133 條所明定。次按「債務人
    有下列各款情形之一者，法院應為不免責之裁定，但債務人
    證明經普通債權人全體同意者，不在此限：一、於7 年內曾
    依破產法或本條例規定受免責；二、隱匿、毀損應屬清算財
    團之財產，或為其他不利於債權人之處分；三、捏造債務或
    承認不真實之債務；四、因浪費、賭博或其他投機行為，致
    財產顯然減少或負擔過重之債務，而生開始清算之原因；五
    、於清算聲請前1 年內，已有清算之原因，而隱瞞其事實，
    使他人與之為交易致生損害；六、明知已有清算原因之事實
    ，非基於本人之義務，而以特別利於債權人中之一人或數人
    為目的，提供擔保或消滅債務；七、隱匿、毀棄、偽造或變
    造帳簿或其他會計文件之全部或一部，致其財產之狀況不真
    確；八、故意於財產及收入狀況說明書為不實之記載，或有
    其他故意違反本條例所定義務之行為。」消債條例第134 條
    亦定有明文。
二、經查：
  (一)聲請人即債務人前聲請消費者債務清理條例更生事件，因其
    所提出之更生方案未能依消債條例第60條規定，獲得債權人
    會議之可決，復未經法院依同條例第64條裁定認可更生方案
    ，故前經本院裁定自民國100 年4 月27日17時起開始清算程
    序，但因聲請人除有薪資之自由財產外，其名下資產僅有新
    臺幣（下同）13,330元，不敷清償清算程序之費用，故同時
    終止清算程序，有本院100 年度消債清字第15號民事裁定、
    100 年度消債抗字第26號裁定附卷可稽，並經本院依職權調
    閱上開清算事件卷宗查閱無訛，堪信為真。
  (二)依各債權銀行所提出聲請人之歷史消費明細以觀，聲請人任
    職於東和鋼鐵企業股份有限公司而有正常薪資收入足以支應
    其生活所必須，惟聲請人不知量入為出，仍使用現金卡、信
    用卡預借現金及多次消費，並為顯已逾越己身能力甚或較一
    般有正常收入者均為豐厚之消費行為，茲分述如下：
    1.債權人華南商業銀行股份有限公司提出之聲請人消費紀錄
      明細所示，聲請人以現金卡較大額消費部分為93年9 月、
      10月及12月分別累計預借現金28,000元、60,000元及15,0
      00元；93年1 月、3 月及5 月累計預借現金為33,900元、
      27,000元及58,000元（見本院卷第31頁）。
    2.債權人遠東國際商業銀行股份有限公司提出聲請人於93年
      8 月3 日代償國泰世華商業銀行股份有限公司（下稱國泰
      世華銀行）145,927 元、94年6 月22及同年月30日於綠方
      塊分別消費10,220元、5,840 元（見本院卷第36頁）。
    3.債權人萬泰商業銀行股份有限公司提出聲請人於93年2 月
      以信用卡開卡即預借現金10,000元、同年2 月至6 月預借
      現金達35,000元、同年7 月於FUN HOUSE 消費25,450元、
      94年3 月至6 月於綠方塊消費38,380元（見本院卷第38頁
      ）。
    4.債權人良京實業股份有限公司提出聲請人於92年12月23日
      向原債權人大眾銀行以現金卡小額信用申貸10萬元；93年
      8 月31日向原債權人台東區中小企業銀行信用貸款90萬元
      ，用以代償國泰世華銀行等8 家銀行之現金卡債務計69萬
      元（見本院卷第45頁至第50頁）。
    5.債權人土地銀行股份有限公司提出聲請人93年12月17日以
      信用卡於逐鹿台員生物科技股份有限公司消費28,000元；
      94年1 月4 日於FUN HOUSE 消費50,000元；自92年8 月起
      至93年10月陸續提領多筆小額現金（見本院卷第55頁至第
      58 頁 ）。
    6.債權人渣打國際商業銀行股份有限公司提出聲請人於93年
      3 月8 日分別代償日盛銀行及匯通銀行各63,500元、103,
      000 元；93年5 月12日、93年6 月1 日、93年8 月17日於
      華南銀行分別預借現金20,000元、10,000元及7,000 元；
      93年12月9 日預借40,000元、94年6 月7 日預借20,000元
      ；94年3 月31於綠方塊消費10,925元（見本院卷第144 頁
      至第151 頁）。
    7.債權人國泰世華商業銀行股份有限公司提出聲請人自91年
      10月至92年9 月於日盛銀行預借現金累計達22萬元；92年
      10月17日於新台旅行社消費42,755元；94年6 月22日、30
      日於綠方塊消費共計16,060元；93年1 月至94年3 月於新
      竹商銀預借現金累計達36萬餘元；93年6 月4 日及同年9
      月29日於華南銀行分別預借現金20,000元、10,000元；及
      泰有錢大額通信貸款25萬元（見本院卷第177 頁、第178
      頁）。
    8.除上述各債權銀行所提出關於聲請人之消費明細資料外，
      另有債權銀行花旗（台灣）商業銀行股份有限公司、日盛
      國際商業銀行股份有限公司、中國信託商業銀行股份有限
      公司及聯邦商業銀行股份有限公司依債務人之信用卡使用
      記錄，均顯示聲請人有預借現金、保險費投資及休閒農場
      娛樂消費等非必要支出情事，且僅以最低應繳金額方式分
      期攤還其借款（詳見本院卷第59頁、第99頁、第161頁 、
      第181 頁）。
  (三)另參酌聲請人自陳其聲請清算前2 年迄今平均每月所得為47
    ,000元（見原審99年度司執消債更字第100 號卷第180 頁、
    第181 頁財產及收入狀況報告書），是依聲請人上開消費暨
    借貸記錄觀之，顯已超過其每月平均所得，足認聲請人過度
    消費行為亦為開始清算之原因，核與消債條例第134 條第4
    款所稱「浪費、賭博或其他投機行為，致財產顯然減少或負
    擔過重之債務」等不免責事由相當。
三、復查，依聲請人100 年7 月26日具狀表示其先前預借現金之
    用途係合夥共同投資模型工廠之友人捲款而逃，因而向多家
    銀行預借現金以清償渠等遺留之債務；又遭詐騙集團受騙上
    當，誤交損友，花費過鉅，以致無法自拔云云。惟聲請人未
    視其自身能力及投資工廠之風險，目的已屬可議，且未見相
    關證據以實其說，是其預借現金之用途顯非僅為清償其所投
    資遺留之債務。縱聲請人上開所述為真，然亦應衡量其自身
    清償能力及負債情形，斟酌借款數額與負擔能力或尋求法律
    途徑求償以積極進行催討，而非自始即任意大肆借款，後更
    消極空言遭詐騙集團受騙上當，致其負擔過重債務，而生開
    始清算之原因，故聲請人負債主因縱為借款清償投資工廠遭
    朋友捲款遺留之債務，亦核與消債條例第134 條第4 款規定
    不免責事由無違，更遑論聲請人確有前述自承花費過甚以致
    無法自拔之事實。又消費者債務清理條例第135 條係規定債
    務人於具備第134 條各款不免責事由且情節輕微者，復兼顧
    債權人全體受償情形及盱衡其他情狀，使聲請人免責亦無悖
    當事人間權益之均衡維護而言。本件聲請人既有浪費等可歸
    責於聲請人本人之事實，致債務持續積累，難認違背情節輕
    微，顯無該條適用餘地。另聲請人於原審清算審理程序至本
    件免責程序期間，每月仍有固定薪資收入，此有聲請人提出
    之98、99年度各類所得扣繳暨免扣繳憑單（見本院卷第156
    頁、第157 頁）；且依聲請人100 年7 月26日補正狀所載（
    見本院卷第158 頁），聲請人於聲請清算前2 年之所得分別
    為97年584,171 元（計算式：876,257 ÷12×8 ＝584,171
    ，小數點以下四捨五入）、98年718,491 元及99年208,061
    元（計算式：624,182 ÷12×4 ＝208,061 ，小數點以下四
    捨五入），合計應為1,510,723 元（計算式：584,171 ＋71
    8,491 ＋208,061 ＝1,510,723 ）；聲請人於聲請清算前2
    年之支出總額為1,099,080 元，姑且不論其支出之金額及項
    目皆為必要之支出，然依聲請人上揭資料所示，於聲請人聲
    請清算前2 年之所得扣除必要之支出後，尚有剩餘411,643
    元（計算式：1,510,723 －1,099,080 ＝411,643 ），惟與
    本件普通債權人所能分配之總額（0 元）相較，顯高於後者
    普通債權人所能分配受償之金額，是依上開消債條例第133
    條規定，本件即不具免責之要件。此外，本件普通債權人均
    以書狀為不免責之表示，而本件聲請人亦無其他事證以資證
    明經全體普通債權人同意。
四、依首開說明，本件聲請人不得免責，爰裁定如主文。
中    華    民    國    100   年    9     月    22    日
                        民事第二庭  法  官  高明德
以上正本係照原本作成。
如不服本裁定，應於裁定送達後10日內，以書狀向本院提出抗告
，並繳納抗告費新臺幣1千元。
中    華    民    國    100    年    9    月    22    日
                                    書記官  崔青菁